最高法院刑事判決　　　　　　　　　　　　　　　九十三年度台上字第一五０二號
　　上　訴　人
　　即 自訴 人　甲○○
　　被　　　告　丙○○
　　　　　　　　乙○○
右上訴人因自訴被告等妨害自由等罪案件，不服台灣高等法院台中分院中華民國九十
年七月三十一日第二審判決︵九十年度上訴字第九三七號，自訴案號：台灣南投地方
法院八十九年度自字第三八號︶，提起上訴，本院判決如左：
    主  文
上訴駁回。
    理  由
甲、妨害自由部分：
按刑事訴訟法第三百七十七條規定：上訴於第三審法院，非以判決違背法令為理由，
不得為之。是提起第三審上訴，應以原判決違背法令為理由，係屬法定要件。如果上
訴理由狀並未依據卷內訴訟資料具體指摘原判決不適用何種法則或如何適用不當，或
係對原審已調查明確並於判決內論駁或說明之事項，徒憑己見重為事實上之爭辯，顯
與法律規定得為第三審上訴理由之違法情形不相適合時，俱應認其上訴為違背法律上
之程式，予以駁回。本件原判決以：自訴意旨略稱上訴人即自訴人甲○○（下稱上訴
人）於民國︵下同︶八十九年六月九日在南投縣埔里鎮愛蘭橋通往日月潭方向約五十
公尺處之空地停放車號ＲＪ｜九一○號大卡車，因該車有已領有號牌未懸掛、未依規
定於車身標明指定標識及裝載砂石未蓋帆布等違反道路交通管理處罰條例等事項，遭
警員即被告丙○○、乙○○等二人取締，上訴人不服取締而與被告等發生爭執，詎被
告等竟合力將上訴人腰帶抓緊用力拉高，強押上訴人上警車，在強押過程中，因用力
過猛，致使上訴人左腳所裝設之義肢脫落，丙○○、乙○○見狀，一時心急，同時鬆
手，致上訴人截肢部位碰撞水泥道路面，而鮮血直流，被告等見狀竟不理會上訴人已
受傷之事實，仍強押上訴人上警車，妨害上訴人之自由；因認被告等妨害自由部分涉
犯刑法第三百零二條第一項之剝奪人之行動自由罪嫌云云。但訊據被告等均供承有於
前開時、地對上訴人取締交通違規之情事，而否認有剝奪他人行動自由之犯行，且查
：上訴人於案發當天確有無照駕駛、超載、未帶行照、抗拒稽查、未懸掛號牌、未依
規定於車身標明指定標識及裝載砂石未蓋帆布等七項交通違規事項，為上訴人所是認
，並有南投縣警察局舉發違反道路交通管理事件通知單在卷可稽；案發當天被告等二
人確係因要取締上訴人上開交通違規事項而與上訴人發生爭執，且因上訴人未帶身分
證等證件而欲將上訴人帶到埔里分局查身分等情，亦據上訴人陳明，且證人詹光明於
第一審初供時證稱：﹁案發當天被告等二人有在上開處所將上訴人攔截下車，當時被
告等二人很兇，各抓上訴人一手押上警車，上訴人並未解下義肢，上訴人上警車時義
肢還好好的，到埔里簡易庭時，便看到自訴人之一支義肢不見了，我並未看到被告等
二人抓上訴人之腰帶，在埔里簡易庭時被告等二人有叫上訴人上車，但上訴人未上車
，被告等二人並未拉上訴人﹂，另證人陳萬海亦證述：﹁案發當天下午，我在埔里分
局外面看到上訴人腳流血，我帶他到基督教醫院就醫，我不知道他如何受傷，亦未看
到他與警察發生爭執﹂各等語，均不能證明被告等二人有對上訴人為自訴意旨所稱合
力抓緊其腰帶用力拉高，強押其上車之情形。詹光明、陳萬海等二人嗣雖翻供，改與
上訴人指訴一致之供詞，但與其等於第一審之初供不符，顯係事後附和上訴人之詞，
委無可採；另證人黃福順供稱：﹁我有看到被告等二人拉上訴人之腰帶，拉二、三步
就放掉上訴人，一人拉前腰帶，一人拉後腰帶﹂，其係上訴人之受僱人，不免偏頗上
訴人，證詞亦不足取；又證人即民進黨埔里鎮黨部主委連元賜雖證稱：「是陳萬海到
黨部說上訴人於愛蘭里因違規而與警方發生衝突，這是聽陳萬海說的，陳萬海原希望
我能發信函給警察局長要他能糾正，後來縣黨部人員打電話過來說不要發，且後來交
通隊長及其總務於一、二天後來黨部說抱歉，並求和解，該隊長如何與上訴人談我沒
有介入﹂，另證人即該黨部執行委員黃能賢亦證稱：﹁案發當天我未到現場，事發後
我於黨部看到上訴人之腳受傷，後來交通隊長及其總務來黨部道歉及和解。我看過黨
部原要發之函件，該函係聽上訴人說的才寫，後來因交通隊長來才未發該函﹂，但據
證人即南投縣警察局交通隊長王育群證稱：「我於八十九年六月十六日是到民進黨南
投縣黨部去了解，並非去道歉，因案發當天我並未在場，且被告等二人亦未要我去道
歉，當天我是聽親戚鄭明說有民眾檢舉被告等二人與民眾發生爭執，我馬上打電話給
被告等二人，被告等二人說並未打人，所以我才接受鄭明之意見到民進黨南投縣黨部
去了解﹂，是證人王育群於案發後縱曾至民進黨南投縣黨部，惟該證人係被告等二人
之直屬長官，於聽聞被告等二人因執行公務而與上訴人發生爭執，乃前去了解情況，
本屬無可厚非之事，尚難據此即推定被告等二人涉有本件之犯行；另據證人即埔里分
局警備隊之警員沈孟卿、賈憲生、劉惠金等三人於第一審一致證稱：八十九年六月九
日下午，被告等二人有帶上訴人到埔里分局，當時上訴人並無受傷，被告等二人到分
局係要借照相機及錄影機說要處理交通違規事件，上訴人是在外面等，他們間並無衝
突等語，益證被告等二人並無剝奪上訴人行動自由之情事；至上訴人所提之診斷證明
書，僅能證明上訴人確受有左側小腿外傷，尚無法作為被告等妨害自由之不利證明；
況被告等二人於執行公務中，遇上訴人拒絕提出身分證明，為查明上訴人之身分，縱
在執行公務之必要範圍內施以強制力將自訴人帶至警局查證，亦難認具有剝奪他人行
動自由之犯意；此外復查無其他積極證據足以證明被告等二人確有上訴人指訴之妨害
自由犯行，不能證明被告等犯罪，第一審諭知被告等無罪之判決，於法尚有未合，應
予維持等情，業經敘明其採證認事、取捨證據之心證理由，所為推理論斷於經驗法則
、論理法則等證據法則亦無違背。上訴意旨略稱：(1)被告等將上訴人帶至警局，只為
借用照相機及錄音機處理交通違規事件，並無為查證上訴人身份資料之跡象，其強逼
上訴人履行無需履行之義務，自成立剝奪人行動自由之罪行；況被告等如無該犯行，
其直屬長官斷無須遠從南投駕車至民進黨埔里鎮黨部，證人即該黨部主委連元賜、執
行委員黃能賢亦均證述警方係為本案發生之事件道歉和解，原審與第一審均不予採信
，並認證人王育群係為了解而至該黨部，顯為被告等之官署護短。(2)被告等於第一審
承認強押上訴人上其警車內，並有證人詹光明目擊，證人黃福順、陳萬海對其等所見
過程，前後供詞亦始終相同，原審卻不採為判決之依據，並誤判該警局埔里分局門口
為衝突、爭執、拉扯之現場，令人不服云云。核此部分上訴意旨，並未依據卷內訴訟
資料具體指摘原判決不適用何種法則或如何適用不當，係對原審已調查明確並於判決
內論駁或說明之事項，徒憑己見重為事實上之爭辯，自與法律規定得為第三審上訴理
由之違法情形不相適合。綜上說明，應認此部分上訴違背法律上之程式，予以駁回。
乙、過失傷害部分：
按最重本刑為三年以下有期徒刑之罪之案件，經第二審判決者，不得上訴於第三審法
院，刑事訴訟法第三百七十六條第一款定有明文。本件上訴人自訴被告等涉犯刑法第
二百八十四條第一項前段之過失傷害罪嫌部分，查該罪之法定刑為六月以下有期徒刑
、拘役或五百元以下罰金，且其另自訴被告等妨害自由部分業經判決無罪，所訴二罪
間難認有實質上一罪或裁判上一罪關係，依首開說明，此部分既經第二審判決，自不
得上訴於第三審法院，上訴人竟對之提起上訴，顯為法所不許，應併予駁回。
據上論結，應依刑事訴訟法第三百九十五條前段，判決如主文。
中　　　華　　　民　　　國　　九十三　　年　　　三　　　月　　二十五　　日
                              最高法院刑事第十庭
                                  審判長法官  呂　潮　澤
                                        法官  白　文　漳
                                        法官  吳　昆　仁
                                        法官  孫　增　同
                                        法官  吳　昭　瑩
      右正本證明與原本無異
                                              書  記  官
中　　　華　　　民　　　國　　九十三　　年　　　三　　　月　　 三十 　　日
                                                                    Ｒ
